【裁判字號】    95,上更(二),6
【裁判日期】    950711
【裁判案由】    毒品危害防制條例
【裁判全文】
臺灣高等法院臺南分院刑事判決       95年度上更(二)字第6號
上  訴  人
即  被  告  乙○○
指定辯護人  本院公設辯護人  戊○○
上列上訴人因違反毒品危害防制條例案件，不服臺灣嘉義地方法
院93年度訴字第204號中華民國93年9月13日第一審判決（起訴案
號：臺灣嘉義地方法院檢察署93年度偵字第2096號），提起上訴
，判決後，經最高法院第二次發回更審，本院判決如下：
      主      文
原判決撤銷。
乙○○連續販賣第一級毒品，累犯，處有期徒刑拾伍年。扣案之
第一級毒品海洛因包（合計淨重肆點貳捌公克），沒收銷燬之
。扣案之夾鍊袋拾陸個、電子磅秤壹臺、門號0000000000號行
動電話壹支，均沒收；販賣第一級毒品所得新臺幣貳萬元，沒收
之，如全部或一部不能沒收時，以其財產抵償之。
      事      實
一、乙○○前於民國（下同）八十九年間因轉讓毒品、施用毒品
    ，經法院分別判處有期徒刑八月、六月，定執行刑為有期徒
    刑一年一月確定，又於八十九年間違反毒品危害防制條例案
    件，經法院分別判處有期徒刑一年、九月，定應執行有期徒
    刑一年八月確定，以上二確定判決應執行之徒刑合併自九十
    年五月十二日起執行，於九十二年九月三十日假釋出監，已
    於九十二年十二月二十一縮刑執行完畢（另於九十三年間因
    施用第一、二級毒品，經法院各判處有期徒刑十一月、七月
    ，定執行刑為有期徒刑一年三月，於本案更(一)審時借提執行
    ，於九十五年一月二十一日執行期滿，自九十五年一月二十
    二日由本案羈押）。詎乙○○仍不知悛改，明知海洛因係毒
    品危害防治條例所列管之第一級毒品，竟基於意圖營利販賣
    第一級毒品海洛因牟利之概括犯意於：
    (一)自九十二年十一月下旬起（假釋期間）至九十三年三月間
      某日止，分別以0000000000號、0000000000號、00000000
      00號行動電話為聯絡工具，在嘉義市○○○路與民生北路
      口之莎士比亞婚紗店前、嘉義市○○街一二三巷一六號外
      巷口處、嘉義市○○路其綽號「阿嘉」之友人住處內等地
      ，連續以每次新臺幣（下同）一千元之代價，販賣第一級
      毒品海洛因共十五次予甲○○，計販賣毒品所得共一萬五
      千元。
    (二)於九十三年三月間某日在嘉義市○○路歐特屋汽車旅館內
      、上開「阿嘉」住處等地，以每次一千元之代價，連續販
      賣第一級毒品海洛因予吳坤彥共二次，計販賣毒品所得共
      二千元。
    (三)於九十三年三月間某日在上開「阿嘉」住處內，以每次一
      千元之價格，連續販賣第一級毒品海洛因予丙○○共三次
      ，計販賣毒品所得三千元。
    (四)嗣於九十三年四月一日下午六時許，駕駛吳坤彥所使用之
      2U-6179號（登記名義人為吳坤彥妻吳秋雲）自小客車內
      載丙○○、甲○○、丁○○，途經嘉義市○○路一一○號
      前為警持搜索票攔檢查獲，並扣得乙○○所有之第一級毒
      品海洛因三包（合計淨重四‧二八公克）及其所有供販賣
      毒品所用之夾鍊袋三十六個、電子磅秤一臺、0000000000
      號行動電話一支，至販賣毒品所得共二萬元及另門號0000
      000000、0000000000號行動電話則未扣案。
二、案經嘉義市警察局第一分局報請臺灣嘉義地方法院檢察署檢
    察官偵查起訴。
      理      由
一、按「被告以外之人於審判外之陳述，雖不符前四條之規定，
    而經當事人於審判程序同意作為證據，法院審酌該言詞陳述
    或書面陳述作成時之情況，認為適當者，亦得為證據。」、
    「當事人、代理人或辯護人於法院調查證據時，知有第一百
    五十九條第一項不得為證據之情形，而未於言詞辯論終結前
    聲明異議者，視為有前項之同意。」，刑事訴訟法第一百五
    十九條之五第一、二項分別定有明文。查證人丙○○、甲○○、丁○○、吳坤彥於警詢及偵查中之證述，搜索扣押筆錄
    、扣押物品目錄表、查獲現場照片、法務部調查局就本案查
    獲毒品之鑑定通知書、和信電訊公司之通聯紀錄、驗尿報告
    書等證據，於本院準備程序及言詞辯論時均一一提示或併朗
    讀要旨，而檢察官、被告於本院言詞辯論終結前就上開供述
    證據或書證之證據能力均未聲明異議，且均係依法定程序取
    得，揆之上開規定，均得作為證據，合先敘明。
二、訊據上訴人即被告乙○○固坦承上開0000000000號行動電話
    是伊以其姐呂怡旻之名義申請使用及於上開時日為警查獲等
    事實，惟矢口否認有何販賣第一級毒品海洛因犯行，辯稱：
    其僅有施用毒品，沒有販賣海洛因，且丙○○在原審審理時
    也到庭證述表示其沒有賣毒品給他，甲○○在警詢、偵查中
    證述不一致，不足以證明其有賣毒品給她，另證人吳坤彥才
    是真正販毒之人，何需其再賣毒品給他，此外門號00000000
    00、0000000000號行動電話並不是其所有亦非其在使用云云
    。
三、本院查：
（一）按被告以外之人於審判中有因所在不明而無法傳喚或傳喚
      不到者，其於檢察事務官、司法警察官或司法警察調查中
      所為之陳述，經證明具有可信之特別情況，且為證明犯罪
      事實之存否所必要者，得為證據。刑事訴訟法第一百五十
      九條之三第三款定有明文。本件證人甲○○於原審及本院
      前審一再傳喚均未到庭，有送達回證及報到單各三份在卷
      可參（見原審卷第107、119、206-2、211頁；上訴卷第10
      1、106頁），嗣經本院前審依法拘提，據嘉義縣警察局報
      告稱：經按址前往送達，惟被拘人甲○○家屬（父親）呂
      秋來拒絕簽收，並表示呂女日前遭嘉義地檢署通緝未曾返
      家不知去向等語，有該局於九十四年一月十日以嘉縣警刑
      偵字第0940060686號函檢還之本院簽發之拘票二紙、甲○○詳細通緝資料一紙及報告書一紙在卷可參（見上訴卷第
      130-134頁），足見證人甲○○目前所在不明而無法傳喚
      。
（二）本件被告乙○○確有於前揭時、地販賣第一級毒品海洛因
      予證人甲○○之事實，業據證人甲○○在警詢及第一次偵
      查中證稱：在九十二年十一月底至十二月間在嘉義市○○○路與民生北路口之莎士比亞婚紗店前向被告乙○○購買
      海洛因，每次一千元購買一小包海洛因，是以我00000000
      00號行動電話（查該門號申請人為鄭家明，證人甲○○為
      鄭家明之女友，甲○○自承該門號係由其使用，見偵查卷
      第25頁）與被告乙○○0000000000、0000000000、000000
      0000號行動電話聯絡等語明確（見警卷第18-19頁，偵查
      卷第24-25、61頁），於同日下午偵查中又具結證稱：以
      0000000000號，另一支電話號碼一時想不起來，向被告乙○○購買毒品，被告乙○○現在電話是0000000000號等語
      （見偵查卷第42頁），於九十三年五月二十七日偵查中另
      證稱：因之前怕受觀察勒戒處分，故僅稱施用至今年一月
      份，實際上在三月初繼續施用海洛因多次，故其向被告乙○○購買毒品十五次以上（按證人甲○○雖證述有十五次
      以上不到二十次，以有利於被告之次數即十五次計算），
      均在莎士比亞婚紗店前、證人丙○○住處前巷子口、乙○○朋友「阿嘉」住處購買等語屬實（見偵查卷第77頁），
      並經證人吳坤彥於偵查及原審審理時到庭結證明確（見偵
      查卷第75-76頁，原審卷第160-161頁），佐以被告於原審
      陳稱：「（問：起訴書所載0000000000號行動電話是否你
      所有？）電話號碼我不記得了。」、「（問：0000000000
      是否你所有？）我也不記得了，我只知道我的是和信的，
      和信的申請不到一個月。我只知道申請的是月租費的，易
      付卡的是我朋友給我的。」、「（問：0000000000號行動
      電話是否你所有？）我申請電話沒多久，我也不知道。」
      、「（問：0000000000號是否你所有？）我也不記得。」
      、「我沒有以我的名字申請過，是以我姊姊呂怡旻名義申
      請，因我戒治還有欠錢，我沒有以我的名字申請。」等情
      （見原審卷第31頁）。可見被告並非以自己名義申請行動
      電話門號。嗣原審依職權向和信電訊股份有限公司查詢00
      00000000、0000000000、0000000000號行動電話在九十二
      年十一月至九十三年三月間申請人資料，分別為：000000
      0000號易付卡租用人為黃景信，自九十二年十一月二十日
      租至同年十二月三十日止；0000000000號易付卡租用人游
      志豪，自九十三年二月二十三日起租至同年八月二十一日
      止；0000000000號租用人為呂怡旻，自九十三年三月十四
      日起租用迄今；而0000000000號與0000000000、00000000
      00及0000000000號行動電話間之通聯紀錄所顯示彼此間之
      通聯時間，分別於九十二年十二月間及九十三年三月間等
      情相符，有申請人資料三份（見原審卷第82-83頁、第113
      -115頁、第207-210頁）及通聯紀錄二份（見偵查卷第63-
      65頁、原審卷第84-89頁）在卷可稽，足認證人甲○○前
      開於警訊及偵查中所證與事實相符，而證人甲○○迭經原
      審及本院前審一再傳拘均未到庭，有如前述，其又係本件
      販毒案之買受人之一，是證人甲○○前開筆錄顯係為證明
      被告上開犯罪事實之存否所必要者，揆諸前開規定，自得
      採為證據。且查甲○○稱與被告並無仇隙 (見偵查卷第24
      頁)，被告亦稱與甲○○係朋友關係，沒有糾紛 (見偵查
      卷第40頁)其間既無仇隙自無誣攀之理，況其等係同坐一
      部車而一併被查獲，如先前其間有仇隙，怎有可能坐同車
      而被查獲之理。是被告確以上開行動電話為聯絡工具而於
      前揭時、地販賣第一級毒品予甲○○無訛。被告乙○○前
      揭所辯，係屬飾卸之詞，無足採信。至於：
      (1)0000000000號行動電話申請人係鄭家明，有和信電信股
        份有限公司覆函可稽（見本院上訴卷第127-128頁），
        惟證人鄭家明稱與甲○○為情侶，其入監時期該手機由
        甲○○使用（見本院更(一)卷第135頁），而其女友甲○○自承該門號係由其使用（見偵查卷第25頁），堪認甲○○確有使用該門號無訛，證人黃景信證稱應僅係鄭家
        明使用云云，自不足採。
      (2)0000000000號行動電話，易付卡租用人為黃景信；經本
        院前審依辯護人聲請傳喚到庭詰問，證人黃景信固結證
        稱：伊不認識被告，亦不認識呂怡旻。且伊手機申請後
        亦自己在使用，未借給別人用過云云。惟黃景信亦證稱
        ：「（問：和信電訊股份有限公司0000000000號行動電
        話你有無使用過？）我忘記了，因為號碼有更改過，至
        於申請書上不是我的筆跡。」、「（問：你是否申請易
        付卡？）不是，我是申請門號。」、「（問：卷附這張
        身分證影本是否你的？）是的，但申請書的筆跡不是我
        寫的。」、「（問：你的身分證有無借給別人？）我沒
        有把身分證借給別人。」、「（問：你有無把身分證影
        印借給別人？）以前有申請信用卡或者手機才會影印給
        別人。」等語（見上訴卷第76-77），所證各節不僅與
        卷附和信電訊股份有限公司檢送之0000000000號行動電
        話基本資料所載該號碼係「易付卡」不符，且稽之證人
        甲○○所有0000000000號行動電話於九十二年十二月七
        日至同月十二日間，與0000000000號之行動電話，六日
        之間聯絡次數高達廿八次之多，有上開通聯紀錄在卷可
        參（見偵查卷第63頁），不僅與證人黃景信所證伊不認
        識證人甲○○等情相互矛盾（見上訴卷第78頁），參之
        證人黃景信證稱未曾書寫上開申請書、身分證未曾借給
        他人使用及申領時間甚短（自九十二年十一月二十日租
        至同年十二月三十日止，計一個半月）等情，足見上開
        行動電話應係有人假冒證人「黃景信」之名義以人頭所
        申領「易付卡」使用較符常理。
      (3)0000000000號行動電話，易付卡租用人為游志豪，證人
        游志豪於本院上訴審到庭證稱：「（問：0000000000號
        這份申請書上是否你去申請的，筆跡是否你的？）是的
        。」、「（問：申請時間何時？）從九十三年二月二十
        三日起租至同年八月二十一日止。」、「（問：這段期
        間有無把電話借給被告使用？）沒有，都是我在使用。
        」、「（問：你認識被告乙○○？）認識好幾年了。」
        、「（問：甲○○認識？）認識。」、「（問：甲○○
        說買毒品是用這支0000000000電話，是否你賣毒品給她
        ？）沒有。」、「（問：你的電話是否有借給別人？）
        沒有。」、「（問：對於甲○○之供述有何意見？）我
        真的沒有賣毒品給她。」等語，惟經本院前審隔離訊問
        後，證人游志豪證稱：「（問：你們前來開庭囚車時是
        否有坐在一起？）是的。」、「（問：是否你們串供好
        的？）沒有。」、「（問：為何甲○○說用這支000000
        0000電話買毒品？）是我去乙○○家時，他介紹甲○○
        給我認識。」、「（問：對於通聯紀錄有何意見？）我
        真的沒有和甲○○聯絡。」、「（問：你有無把行動電
        話借給被告使用？）證人沈默不語。」等情（見上訴卷
        第110-113頁），足見證人游志豪於交互詰問時，顯有
        隱情而不敢吐實。參之證人甲○○所有0000000000號行
        動電話於九十三年三月十日至同月廿四日間，與000000
        0000號之行動電話，聯絡次數高達七十餘次之多，有上
        開通聯紀錄在卷可參（見偵查卷第64-65頁），證人游
        志豪既證稱未曾與甲○○聯絡，何以在不到一個月之期
        間，即有如此高頻率次數的聯絡？足證證人游志豪前揭
        行動電話曾供予被告使用甚明。
      (4)查販賣毒品者為躲避檢警人員之追查，通常皆以人頭申
        請行動電話或借用數人電話並時常更換，本案被告亦自
        承未以自己名義申請行動電話，已如前述。而據證人甲○○供稱：與被告乙○○買賣方式是先用電話聯絡，再
        約定交易地點等語（見偵查卷第61頁反面）。可見被告
        為毒品交易時均非常小心，非常隱密，惟恐一不小心即
        洩漏犯行。準此，被告利用人頭之行動電話以作為交易
        毒品之聯絡工具，即屬常情，此觀諸被告坦承伊所有使
        用扣案之0000000000號行動電話亦使用他人名義申請（
        見原審卷第210-1頁、第233-234頁），可為佐證。故上
        開0000000000號與0000000000號之行動電話（另000000
        0000號租用人為被告之姐呂怡旻，為被告使用，業據其
        供明在卷），雖申請名義人分別為證人黃景信與游志豪
        ，然或係冒名之人頭或係友人所有，有如前述，自難據
        此即認定使用人即係申請人。而據證人甲○○上開證詞
        ，可知該二支行動電話均係被告所使用，再加上被告坦
        認扣案之0000000000號及0000000000號亦係其所使用，
        則被告一人即持有四支行動電話，可見係為不暴露行蹤
        ，不斷更換手機而交互使用甚明。顯與一般販毒者使用
        行動電話之情況相同，因此，雖上開行動電話號碼均為
        他人名義，但是應可確認上述行動電話應為被告所使用
        無訛。
      (5)此外，證人甲○○為警查獲時經採尿送驗結果（與被告
        同時同地被查獲），確呈有嗎啡陽性反應，足見應有施
        用第一級毒品海洛因無疑，有嘉義巿衛生局檢驗涉嫌毒
        品及管制藥品之尿液檢體案件表一紙在卷可佐（見偵查
        卷第68頁）。互核上情，足見證人甲○○上開所證與事
        實相符，而可憑採。
（三）又被告乙○○確有於前揭時、地販賣第一級毒品海洛因予
      證人丙○○之事實，業據證人丙○○於偵查中證述：看過
      被告乙○○在家中分裝毒品，每包賣一千元。在被告乙○○朋友「阿嘉」住處向被告買過三、四次，每次一千元等
      語（見偵查卷第34-36頁、第78頁），佐以證人吳坤彥於
      偵查、原審審理時亦證述：曾看過證人丙○○向被告買過
      毒品等語明確（見偵查卷第79頁、原審卷第160頁），證
      人丙○○於原審審理時雖又改稱：係和被告一起向證人吳
      坤彥購買毒品，被告並沒有在販賣毒品云云（見原審卷第
      128-129頁），然經原審就購買毒品過程隔離訊問證人丙○○及被告，證人丙○○證稱：「和被告一起向證人吳坤
      彥購買二次毒品，第一次在東京汽車旅館買三萬五千元，
      我拿一萬五千元給被告，有五百元鈔票及一千元鈔票，去
      到汽車旅館時，證人吳坤彥才秤一包給被告，毒品是在車
      上分的，第二次是在禾楓汽車旅館向證人吳坤彥買二萬元
      ，兩個人有先去吃麵，吃完麵再一起去買，毒品是在汽車
      旅館裡面分好」云云，與被告所稱：「第一次在東京汽車
      旅館買三萬五千元，到汽車旅館時，證人吳坤彥已經將毒
      品裝好，證人丙○○拿的一萬五千元都是千元鈔票，毒品
      是在汽車旅館分好，第二次是證人丙○○到我家，我們一
      起去禾楓汽車旅館向證人吳坤彥買二萬元，去的時候已經
      包好，和證人丙○○是在汽車旅館分好」云云（見原審卷
      第123-140頁），其二人就所謂合資購買毒品過程所述多
      所出入，況查被告與丙○○一同被查獲後，檢察官訊問被
      告時，被告稱與丙○○合資購買毒品，檢察官即另提訊證
      人丙○○，查有無與被告合資購買毒品，丙○○即稱「我
      沒有錢可買毒品」（見偵查卷第40頁及45頁），足認證人
      丙○○於警訊及偵查中之證述，較為真實而可採。何況稽
      之上開0000000000號之通聯紀錄，於九十三年三月十五日
      十二時許與證人丙○○所有0000000000號之行動電話曾聯
      絡二次（見警卷第12頁、原審卷第84頁），雖證人丙○○
      於原審審理時改稱：「伊沒有向被告乙○○購買海洛因」
      云云，顯係事後迴護被告之詞，要難採信。此外，證人丙○○為警查獲時經採尿送驗結果（與被告同時同地被查獲
      ），確呈有嗎啡陽性反應，足見應有施用第一級毒品海洛
      因無疑，亦有嘉義巿衛生局檢驗涉嫌毒品及管制藥品之尿
      液檢體案件表一紙在卷可佐（見偵查卷第86、87頁），堪
      認被告乙○○確有販賣第一級毒品海洛因予證人丙○○三
      次無訛（按證人丙○○雖證述有三、四次，以有利於被告
      之次數三次計算）。
（四）被告乙○○確有於前揭時、地販賣第一級毒品海洛因予證
      人吳坤彥之事實，亦據證人吳坤彥在偵查及原審審理中證
      述綦詳（見偵查卷第75頁、原審卷第160頁）。況被告係
      與證人甲○○、丙○○同車遭查獲，查獲時被告係駕駛向
      證人吳坤彥所借得之自小客車等情以觀，被告與證人間應
      係朋友關係，且無重大仇怨，則證人吳坤彥應無誣陷被告
      乙○○販賣毒品之理，是證人吳坤彥之證詞，要屬可採。
      此外，證人吳坤彥為警查獲時經採尿送驗結果（同年三月
      廿四日下午五時十五分，在嘉義巿西區○○○街六十七號
      被查獲採尿），確呈有嗎啡陽性反應，足見應有施用第一
      級毒品海洛因無疑，有行政院衛生署管制藥品管理局管檢
      字第0930003645號檢驗成績書一紙在卷可佐（見偵查卷第
      70頁）。堪認被告乙○○確有販賣第一級毒品與吳坤彥無
      訛。
（五）又被告於上開時日為警查獲時，扣得前開物品乙節，業如
      前述，其中扣得之白色粉末三包均含有第一級毒品海洛因
      成分（合計淨重四點二八公克）等情，有法務部調查局九
      十三年五月六日調科壹字第180001769號鑑定通知書一紙
      在卷足憑（見偵查卷第58頁），且有夾鍊袋三十六個及電
      子磅秤一個扣案可佐，雖被告乙○○一再辯稱係供自己施
      用云云，惟倘被告乙○○購入毒品係供自己施用，何以需
      自備有電子磅秤，又如該分裝袋係為隨身攜帶毒品供自己
      施用，只需將毒品放置於可重複使用或自己慣用之容器即
      可，無須使用大小規格相同之夾鍊袋，且既係供己使用，
      自得重複使用，無須使用大量之夾鍊袋，倘非係要將毒品
      分裝售出牟利，何需隨身攜帶三十六個夾鍊袋？是被告顯
      有意圖營利而販賣第一級毒品海洛因予甲○○、丙○○、
      吳坤彥等三人等情，而電子磅秤顯係供販賣秤量、分裝袋
      係供販賣裝放第一級毒品海洛因之用。被告乙○○上開所
      辯與常情相悖，不足採信。
（六）被告另辯稱：王木村可以證明伊向證人吳坤彥購買毒品，
      伊並未販毒云云。然證人王木村於原審審理時曾結證稱：
      不知道被告是否有在販賣毒品等語（見原審卷第217-218
      頁），則證人雖證述：曾在歐特屋汽車旅館見被告向證人
      吳坤彥購買毒品等語（見原審卷第215-216頁），亦難證
      明被告並未販賣毒品，而為有利被告之認定。
（七）按近年來政府為杜絕毒品之氾濫，對於查緝施用及販賣毒
      品之工作，無不嚴加執行，設若無利可圖，衡情一般持有
      毒品之人當無輕易將所持有之毒品轉讓他人而甘冒於再次
      向他人購買時，而有被查獲移送法辦之危險之理，足證被
      告販賣毒品海洛因顯有圖利之意圖，應堪認定。綜上，被
      告前揭所辯，均顯屬事後圖卸之詞，委無足採。本件事證
      已臻明確，被告有意圖營利，基於販買第一級毒品之概括
      犯意，以每次一千元之代價各販第一級毒品予甲○○十五
      次、吳坤彥二次、丙○○三次共二十次，犯毒所得共計二
      萬元。
四、按海洛因係屬毒品危害防制條例第二條第二項第一款所規定
    之第一級毒品。又按被告行為後，刑法第五十六條連續犯之
    規定，業於九十四年二月二日修正公布刪除，並於九十五年
    七月一日施行，則被告之犯行，因行為後新法業已刪除連續
    犯之規定，此刪除雖非犯罪構成要件之變更，但顯已影響行
    為人刑罰之法律效果，自屬法律有變更，依新法第二條第一
    項規定，比較新、舊法結果，仍應適用較有利於被告之行為
    時法律即舊法論以連續犯（最高法院九十五年第八次刑事庭
    會議決議參照）。核被告乙○○所為，係犯毒品危害防制條
    例第四條第一項之販賣第一級毒品罪。其自販入第一級毒品
    海洛因後而持有毒品及其後之持有，屬於行為之繼續，其販
    賣前後之持有行為，即應為販賣之高度行為所吸收，不另論
    罪。又被告先後多次販賣第一級毒品海洛因之犯行，時間緊
    接，而犯構成要件相同之罪名，顯係基於一個概括犯意反覆
    實施，應依連續犯以一罪論，其中法定刑為死刑、無期徒刑
    部分，不得加重其刑，至法定刑罰金部分則依法加重其刑。
    又其曾受如事實欄所載之有期徒刑前科執行完畢，有臺灣高
    等法院被告全國前案紀錄表一份附卷可稽，其於有期徒刑執
    行完畢後五年內，再犯有期徒刑以上之本罪，為累犯，惟因
    所犯前述罪名，其中法定刑為死刑、無期徒刑，依刑法第六
    十四條第一項規定，不得加重其刑，至法定刑罰金部分則應
    加重其刑，並依刑法第七十條之規定遞加之。查被告係徒刑
    執行完畢後五年以內故意再犯本件之罪，依修正前刑法第四
    十七條及修正刑法第四十七條第一項規定均構成累犯，而修
    正刑法第四十七條第一項規定於被告並無不利，依刑法第二
    條第一項但書規定應予適用，併予敘明。
五、原審以被告乙○○上開犯行明確因予論罪科刑，固非無見。
    惟查：(一)新刑法於九十五年七月一日施行，修正前刑法第五
    十六條已刪除，原審未及依新刑法第二條第一項予以比較適
    用，逕適用修正前刑法第五十六條論處，即有未當。(二)被告
    販賣毒品所得為二萬元，原判決認係三萬八千二百元，容有
    未洽。(三)又原審並未確實認定被告販賣毒品之次數前後計二
    十次，每次一千元，總計為二萬元，認定事實，亦有違誤。
    (四)未扣案之門號0000000000、0000000000號行動電話，並非
    以被告名義申請，且被告否認為其所有，而毒品危害防制條
    例第十九條第一項所規定之沒收，並非「不問屬於犯人與否
    ，沒收之」，仍以屬於被告所有者始能宣告沒收，原審遽為
    沒收，亦有未當。(五)另後述六部分之事實（詳後述），原審
    未能詳加調查審酌，僅憑證人丙○○片面有瑕疵之指述，遽
    認被告此部分犯行，亦有未洽。(六)被告販賣第一級毒品所得
    僅二萬元，依法定最低刑度應判處無期徒刑而應終身監禁，
    客觀上足以引起一般人同情，顯可憫恕，即使處以法定最低
    刑之無期徒刑，仍嫌過重，應屬「情輕法重」，有悖罪刑相
    當原則，原判決就此疏未對被告利益考量，依刑法第五十九
    條予以減輕其刑，容有未洽。被告上訴意旨否認犯罪，雖不
    足採，然原判決既有可議，自屬無可維持，應由本院依法將
    原判決撤銷改判，以期適法。爰審酌被告於假釋出獄後即生
    販毒之犯意併其犯罪動機、目的、手段、智識程度，及其販
    賣第一級毒品之行為，使人沉迷於毒癮，無法自拔，戕害國
    人身心健康，但本案販毒所得僅二萬元，被告於犯罪後仍飾
    詞否認犯行，態度不佳等一切情狀，量處有期徒刑十五年。
    至扣案之海洛因三包（合計淨重四點二八公克），係屬查獲
    之第一級毒品，應依毒品危害防制條例第十八條第一項前段
    之規定，予以沒收銷燬之，又鑑驗所耗損之毒品，既已費失
    ，自無庸宣告沒收銷燬，附此敘明。扣案之分裝袋三十六個
    、電子磅秤一個、門號0000000000行動電話一支，業據被告
    乙○○自承為其所有（以其姊姊呂怡旻名義申請），且該物
    品顯然係供販賣第一級毒品海洛因時之分裝、測量、聯絡所
    用之物，均應依毒品危害防制條例第十九條第一項之規定，
    宣告沒收之。又被告乙○○販賣第一級毒品海洛因所得財物
    共二萬元，雖未扣案（扣案現金三萬八千三百元無從證明即
    是上開販賣毒品所得），仍應依毒品危害防制條例第十九條
    第一項之規定，宣告沒收之（公訴人認應依刑法第三十八條
    第一項第二款宣告沒收，顯有誤會），如全部或一部不能沒
    收時，應以其財產抵償之。至於未扣案之門號0000000000、
    0000000000號行動電話，固為被告所使用，但並非以被告名
    義申請，且被告並否認為其所有，而毒品危害防制條例第十
    九條第一項所規定之沒收，並非「不問屬於犯人與否，沒收
    之」，仍以屬於被告所有者始能宣告沒收（最高法院九十四
    年度台上字第六八七六號判決本次發回意旨參照），茲查無
    積極證據證明確為被告所有，乃不予宣告沒收。另扣案之
    0000000000號行動電話並無證據證明確係被告販毒所用，爰
    不予沒收，併予敘明（至扣案之摻有第一級毒品之香煙一支
    ，係供施用，與本罪無關，依主從不可分原則，公訴人既未
    依違禁物得單獨宣告沒收之規定聲請沒收，本件自無從宣告
    沒收）。
六、不另為無罪諭知部分：
（一）公訴意旨另以：被告於九十三年三月中旬某日在嘉義市○○路、興雅路路口處，出售價格一千元之海洛因一包予某
      不詳姓名年籍之人。因認此部分被告亦涉犯販賣第一級毒
      品罪嫌且與前開論罪部分係基於概括犯意為之，請依連續
      犯論處等語。查公訴人係以上開事實，業據證人丙○○在
      警詢、偵查證述綦詳，且有前開扣案證物可憑，為其主要
      之論據。訊之被告堅詞否認上開犯行，辯稱伊未販賣毒品
      ，係吳坤彥在販賣的等語。
（二）按犯罪事實應依證據認定之，無證據不得認定犯罪事實，
      刑事訴訟法第一百五十四條第二項定有明文，故事實之認
      定，應憑證據，如未能發現相當證據，或證據不足以證明
      ，自不能以推測或擬制之方法，以為裁判基礎。而認定不
      利於被告之事實，須依積極證據，茍積極之證據不足為不
      利於被告事實之認定時，即應為有利於被告之認定，更不
      必有何有利之證據。最高法院著有三十年上字第八一六號
      判例甚明。且刑事訴訟上證明之資料，無論其為直接或間
      接證據，均須達於通常一般之人均不致有所懷疑，而得確
      信其為真實之程度，始得據為有罪之認定，若其關於被告
      是否犯罪之證明未能達此程度，而有合理懷疑之存在，致
      使無從形成有罪之確信，根據「罪證有疑，利於被告」之
      證據法則，即不得遽為不利被告之認定，亦有最高法院七
      十六年度台上字第四九八六號判例可稽。又檢察官就被告
      犯罪事實，應負舉證責任，並指出證明之方法。刑事訴訟
      法第一百六十一條第一項亦定有明文。因此被告並無自證
      無罪之義務，此乃無罪推定之原則。是以何項卷證資料有
      利於被告或不利於被告，應由擔任公訴角色之檢察官盡其
      舉證之義務，此乃上開法條規定公訴人於刑事訴訟程序進
      行中應盡之法定義務。故最高法院著有九十二年台上字第
      一二八號判例，闡明「刑事訴訟法第一百六十一條已於民
      國九十一年二月八日修正公布，其第一項規定：檢察官就
      被告犯罪事實，應負舉證責任，並指出證明之方法。因此
      ，檢察官對於起訴之犯罪事實，應負提出證據及說服之實
      質舉證責任。倘其所提出之證據，不足為被告有罪之積極
      證明，或其指出證明之方法，無從說服法院以形成被告有
      罪之心證，基於無罪推定之原則，自應為被告無罪判決之
      諭知」之意旨甚明。
（三）本院查：
    (一)按證人、鑑定人依法應具結而未具結者，其證言或鑑定意
      見，不得作為證據。刑事訴訟法第一百五十八條之三定有
      明文，證人丙○○於警訊時固供稱：伊於九十三年三月中
      旬曾與乙○○一同駕駛我所有之自小客車至嘉義巿友愛路
      與興雅路口交易海洛因一小包價格一千元販賣給乙名不詳
      男子等語（見警卷第14頁），惟其既未具結且係審判外之
      言詞陳述，依上開規定自不得作為證據。
    (二)證人丙○○另於偵查中到庭具結稱：「我曾陪乙○○在九
      十三年三月中旬至嘉義巿友愛路、興雅路口販賣海洛因一
      小包給我不認識之人」等情無訛，惟據其所證：「當天乙○○至我住處向我借車，說要外出，我便與他一起出去，
      乙○○把車開至友愛路與興雅路口，有人打電話來，我聽
      到乙○○問對方要買多少，後來有車子停在可利亞前，乙○○便攜帶海洛因下車，乙○○返回車上時有說出售海洛
      因一包，賣得一千元。」（問：乙○○向你借車時有無跟
      你說要去賣毒品？）沒有等情（見偵查卷第35頁），則其
      於上開時日僅係陪同被告乙○○外出，並未下車，亦未親
      見被告販賣第一級毒品予何人。是其上開所證被告販賣第
      一級毒品之事實是否可採，即非無疑！況其於原審審理時
      經隔離詰問，則全盤否認上情，並改稱毒品係向吳坤彥購
      買的云云（見原審卷第124-137頁），自難以上開前後不
      一有瑕庛之證詞，遽為不利於被告之認定。
    (三)至被告於九十三年四月一日經警查獲時，雖扣有上開事實
      欄所示之毒品、夾鍊袋及電子磅秤等物。惟其距前開丙○○所證販賣毒品之時間即九十三年三月中旬已有半月之久
      ，是否得以推定上開販賣第一級毒品行為為真，亦有可疑
      。
    (四)故本件證人丙○○此部分之證述，既為被告所堅詞否認，
      且所證內容又非其親見，依「罪疑唯輕」之法則，實難以
      證人丙○○有瑕疵之供證，及僅憑上開扣案物品，即推測
      被告有此部分販毒犯行。
（四）綜上，此部分公訴人所舉事證，尚有合理之懷疑存在，無
      從使一般人均不致有所懷疑，而認定被告有此部分販賣毒
      品海洛因之確信，是僅以證人丙○○之證言，仍不能作為
      對被告不利之認定。此外，復查無其他確切證據足資證明
      被告有此部分犯行，故被告此部分之犯行尚屬不能證明，
      本應為無罪之諭知。原審未能詳加調查審酌，僅憑證人丙○○單一有瑕疵之指述，遽認被告有此部分犯行，容有未
      洽。惟公訴人認此部分與被告上開科刑部分具有連續犯關
      係，為裁判上一罪，爰不另為無罪之諭知。
據上論結，應依刑事訴訟法第三百六十九條第一項前段、第三百
六十四條、第二百九十九條第一項前段、毒品危害防制條例第四
條第一項、第十八條第一項前段、第十九條第一項，刑法第十一
條前段、第二條第一項、第五十九條，修正前刑法第五十六條、
第四十七條，判決如主文。
本案經檢察官江守權到庭執行職務。
中    華    民    國    95    年    7     月    11    日
                  刑事第一庭    審判長法  官  黃崑宗
                                      法  官  田平安
                                      法  官  王明宏
以上正本證明與原本無異。
如不服本判決，應於收受本判決後十日內向本院提出上訴書狀。
其未敘述上訴理由者並得於提起上訴後十日內向本院補提理由書
狀（均須按他造當事人之人數附繕本）「切勿逕送上級法院」。
                                      書記官  黃全忠
中    華    民    國    95    年    7     月    12    日
附錄法條：
毒品危害防制條例第四條：
製造、運輸、販賣第一級毒品者，處死刑或無期徒刑；處無期徒
刑者，得併科新台幣一千萬元以下罰金。


司法院資訊處製作；財團法人民間司法改革基金會備份。
